臺灣基隆地方法院民事判決
110年度訴字第278號
原      告  林良真  
被      告  李貴蓮  

            馬君雅  

            馬維君  

            馬學龍  

            馬學鑫  

上列當事人間回復原狀等事件，本院於民國110年10月13日言詞
辯論終結，判決如下：
    主  文
被告應將其所有建物門牌號碼基隆市○○區○○路○○○巷○○○號八樓房
屋修繕至不漏水。
被告應給付原告新臺幣捌仟伍佰元，及自民國一一○年六月三十
日起至清償日止，按週年利率百分之五計算之利息。
訴訟費用由被告負擔。
本判決於原告以新臺幣壹拾伍萬元為被告供擔保後，得假執行；
但被告如以新臺幣肆拾伍萬元為原告預供擔保，得免為假執行。
    事實及理由
一、程序部分：
  ㈠被告經合法通知，未於最後言詞辯論期日到場，且核無民事
    訴訟法第386條各款所列情形，爰依同法第385條第1項前段
    之規定，准原告之聲請，由其一造辯論而為判決。
  ㈡按訴狀送達後，原告不得將原訴變更或追加他訴，但擴張或
    減縮應受判決事項之聲明者，不在此限；不變更訴訟標的，
    而補充或更正事實上或法律上之陳述者，非為訴之變更或追
    加，民事訴訟法第255條第1項第3款、第256條分別定有明定
    。查原告於起訴狀上就訴之聲明第1項載明：「被告應自行
    修繕其區分所有坐落門牌號碼基隆市○○區○○路000巷000號8
    樓房屋之漏水部分使其不會漏水並回復原狀」等語，於本院
    言詞辯論時當庭表明刪除「並回復原狀」等語，核原告就上
    述訴之聲明僅係更正其主張，並減縮其聲明，揆諸前開說明
    ，自應准許。
二、原告起訴主張：伊為門牌號碼基隆市○○區○○路000巷000號7
    樓房屋（下稱原告房屋）之所有權人，被告則為原告房屋之
    上層即門牌號碼同巷117號8樓房屋（下稱被告房屋）之所有
    權人，兩造為同棟公寓上下樓層住戶之關係。原告房屋室內
    天花板有滲漏水情形，並數度向被告房屋之住戶（即被告一
    家人）反應，詎渠等竟規避敷衍，拒絕修繕。原告房屋漏水
    問題迄今仍未獲解決，爰請求被告將其所有被告房屋修繕至
    不漏水狀態，併依侵權行為之法律關係，請求被告賠償原告
    房屋回復原狀之油漆修繕費用共新臺幣（下同）8,500元等
    語，並聲明：⑴被告應將其所有被告房屋修繕至不漏水；⑵被
    告應給付原告8,500元及自起訴狀繕本送達翌日起至清償日
    止按週年利率5%計算之利息；⑶訴訟費用由被告負擔；⑷願供
    擔保，請准宣告假執行。
三、被告馬維君於110年8月11日言詞辯論時到庭陳稱：伊現在並
    未住在基隆市○○區○○路000巷000號8樓房屋內，該屋的事情
    與伊無關，希望法院判伊毋庸賠償，也不需要負擔修繕房屋
    的事情，其餘被告現在都還住在該屋內等語。至其餘被告經
    本院合法通知，從未於言詞辯論期日到場，亦未提出書狀為
    任何聲明或陳述。
四、本院之判斷：
  ㈠原告主張其為原告房屋之所有權人，被告為被告房屋所有權
    人（被告5人因繼承而公同共有被告房屋），業經本院調取2
    建物登記公務用謄本存卷可按，首堪認定。被告房屋位在原
    告房屋之正上方乙情，除經原告主張外，亦經本院到現場履
    勘時確認無訛，是此部分事實亦無可疑，同可認定。
  ㈡至原告主張原告房屋之受損情形，係因被告房屋漏水所致，
    業經本院至現場履勘時確認原告房屋因漏水受損位置均在被
    告房屋用水、排水處下方，被告亦從未有否認之表示，視同
    自認，是此部分事實亦無可議，可資認定。
  ㈢按所有人對於妨害其所有權者，得請求除去之，民法第767 條第1項中段定有明文。從而，被告5人既均為被告房屋之所有權人，自應善盡其維護義務，惟被告屋內未適時修補，致排水滲漏至原告房屋，顯已妨害原告對於原告房屋所有權之行使，是以，原告本於其為原告房屋所有權人之權利，請求被告將被告房屋修繕至不漏水，自屬有據。
  ㈣按因故意或過失，不法侵害他人之權利者，負損害賠償責任
    。民法第184條第1項前段定有明文。查原告房屋內之天花板
    、牆壁等處滲漏水係因被告房屋之滲漏所致；而被告係被告
    房屋之所有權人，其維護及修繕，均係被告之義務，已如前
    述，惟因被告未盡其修繕義務，致原告房屋受有上開損害，
    亦已敘明如前，堪認兩者間存有相當因果關係，是被告自應
    就原告所受損害，負賠償責任。次按負損害賠償責任者，除
    法律另有規定或契約另有訂定外，應回復他方損害發生前之
    原狀；第1項情形，債權人得請求支付回復原狀所必要之費
    用，以代回復原狀；損害賠償，除法律另有規定或契約另有
    訂定外，應以填補債權人所受損害及所失利益為限，民法第
    213條第1項、第3項、第216條第1項分別定有明文。又按當
    事人主張有利於己之事實者，就其事實有舉證之責任，民事
    訴訟法第277條前段復有明定。是原告請求修繕房屋油漆費
    用8,500元部分，業經其提出估價單在卷可查，且核原告房
    屋因滲水損害牆面及天花板油漆乙情，業經本院到場履勘屬
    實，並有現場照片存卷可按，原告請求此部分之修繕自有必
    要，其請求之金額亦屬有據，應予准許。
  ㈤末按給付無確定期限者，債務人於債權人得請求給付時，經
    其催告而未為給付，自受催告時起，負遲延責任。其經債權
    人起訴而送達訴狀，或依督促程序送達支付命令，或為其他
    相類之行為者，與催告有同一之效力。遲延之債務，以支付
    金錢為標的者，債權人得請求依法定利率計算之遲延利息。
    應付利息之債務，其利率未經約定，亦無法律可據者，週年
    利率為5%，民法第229條第2項、第233條第1項前段及第203 
    條分別定有明文。本件原告依侵權行為之法律關係請求被告
    賠償其受損害部分，既未約定履行期，從而，原告請求被告
    應給付自起訴狀繕本送達翌日（即110年6月30日）起至清償
    日止，按週年利率5%計算之法定遲延利息，為有理由，應予
    准許。
  ㈥被告馬維君雖因其現已未實際居住被告房屋，而希冀本院准
    予免除賠償責任，然其既為被告房屋所有權之公同共有人，
    自無從免於上揭責任，其主張自無從採認，一併敘明。
五、綜上所述，原告以原告房屋所有權人之地位，請求被告5人
    將被告房屋修繕至不漏水狀態，併依侵權行為之法律關係，
    請求被告給付8,500元，及自110年6月30日起至清償日止，
    按週年利率5%計算之利息，為有理由，應予准許。
六、本件事證已臻明確，兩造其餘攻擊防禦方法，經本院審酌後
    核於本判決結果不生影響，爰不一一論述，併此敘明。　　
七、按原告陳明在執行前可供擔保而聲請宣告假執行者，雖無前
    項釋明，法院應定相當之擔保額，宣告供擔保後，得為假執
    行，民事訴訟法第390條第2項定有明文。原告陳明願供擔保
    以代釋明，聲請對被告宣告假執行，核無不合，爰酌定相當
    之擔保金額宣告之；被告雖未到庭陳述，亦未提出書狀，然
    衡酌兩造利益之權衡，仍依職權酌定宣告被告預供相當之擔
    保金額後，得免為假執行，一併敘明。
據上論結，本件原告之訴為有理由，依民事訴訟法第385條第1項
前段、第78條、第87條第1項、第390條第2項、第392條第2項，
判決如主文。
中　　華　　民　　國　　110 　年　　10　　月　　27　　日
                  民事庭法　官　李謀榮　　　　　
以上正本係照原本作成。
對於本件判決如有不服，應於收受送達後20日內向本院提出上訴
書狀，敘述上訴之理由，上訴於臺灣高等法院，並按他造當事人
之人數附具繕本。如委任律師提起上訴者，應一併繳納上訴審裁
判費。 
中　　華　　民　　國　　110 　年　　10　　月　　27　　日
                        書記官　鄭又綾